臺灣臺北地方法院民事判決　　　　　　　 96年度訴字第331號
原　　　告　永億富企業有限公司
法定代理人　甲○○
訴訟代理人　丙○○
訴訟代理人　丁昱仁律師
訴訟代理人　李漢鑫律師
複代理人　　許諺賓律師
複代理人　　王盈智律師
被　　　告　武同機械有限公司
法定代理人　乙○○
訴訟代理人　陳志揚律師
　　　　　　張弘明律師
上列當事人間因損害賠償事件，本院於中華民國九十六年十一月
二十九日言詞辯論終結，判決如下：
    主  文
被告應給付原告新台幣貳萬陸仟貳佰貳拾貳元，及自民國九十六
年一月十日起至清償日止，按年息百分之五計算之利息。
原告其餘之訴駁回。
訴訟費用由被告負擔百分之三，餘由原告負擔。
本判決原告勝訴部分，於原告以新台幣捌仟柒佰肆拾元為被告供
擔保後，得假執行；但被告以新台幣貳萬陸仟貳佰貳拾貳元為原
告預供擔保後，得為免假執行。
原告其餘假執行之聲請駁回。
    事實及理由
甲、程序方面
    查兩造就因本件契約而生之訴訟，合意以本院為第一審管轄
    法院，有兩造簽訂之製造/購買合約書第12條規定附卷可參
    ，依民事訴訟法第24條規定本院自有管轄權，合先敘明。
乙、實體方面
一、原告起訴主張：
  (一)兩造簽訂編號YEP-C-940120號（下稱編號120號契約）、YEP
    -C-940415號（下稱編號415號契約）、YEP-C-940418號（下
    稱編號418號契約）契約，其中編號120號契約洗砂機逾期76
    日，壓榨機逾期15日，編號415號契約逾期67天，編號418號
    契約逾期314天，且交付之設備不符規範，原告以公文聯繫
    單及存證信函通知被告，被告均置之不理。查上開三份契約
    有給付遲延情事，有被告開立之發票可證，被告雖主張編號
    415號於94年6月4日交貨，但交貨時該設備驅動座破裂根本
    無法使用，迄94年8月16日才修理完成，故有給付遲延問題
    。而編號418號被告雖於94年11月25日交貨，但當天只交付
    欄污機（含輸送機、台車），最重要之圓形刮泥機驅動部分
    組當天並未交貨，且所交付之馬達不符合業主之規格，原告
    於95年4月20日自行購買符合業主規格之馬達及驅動設備後
    始交付予業主，被告雖辯稱交貨期限變更至94年11月17 日
    ，並以被證6傳真資料為證，然上開傳真資料係對被告下最
    後通牒，並非表示同意變更交貨期限，被告所辯並不足採，
    故自交貨期限94年6月10日算至95年4月20日，編號418號契
    約被告共遲延314天。而三份契約均約定按日依契約總價千
    分之三計算違約金，則被告應給付違約金694,317元。
  (二)因被告所交付之馬達不符契約規定，有業主所提之備忘錄可
    證，因此由原告另行取得替代性馬達代換，費用共60,830元
    ，自得依民法第227條規定請求被告賠償。被告雖辯稱其不
    知馬達規格云云，然由證人黃天佑證詞可知，被告在簽約不
    久之後就已經知悉馬達規格，並非被告所辯稱94年11月7日
    始知悉。
  (三)被告雖主張以編號418號契約第二期貨款，及三份契約第三
    期貨款主張抵銷，然編號418號契約被告所應給付之違約金
    已達694,317元，此外尚有馬達部分60,830元應賠償原告，
    被告至少仍應支付原告439,097元。又三份合約的尾款共269
    ,010 元，須業主完成正式驗收，且被告須提出發票、保固
    書及保固票等文件，故本件付款條件既未成就，被告主張抵
    銷並無理由。此外，本件履約過程中被告一再拖延交貨期限
    ，原告最後只能自行採購及修繕，是以違約金並無過高情事
    。
  (四)並聲明：(1)被告應給付原告755,147元，及自起訴狀繕本送
    達翌日起至清償日止，按年息百分之5計算之利息。(2)願供
    擔保請准宣告假執行。
二、被告則以下列等語置辯：
  (一)系爭編號415號契約標的刮泥機驅動部分組件，被告係於94
    年6月4日送交予原告，並由原告公司人員黎子豪簽收（僅簽
    黎字），此有經原告公司人員簽收之簽收單可證，故被告實
    際交貨日期並未逾該契約約定94年6月10日，且原告始終未
    曾主張被告此部分給付，有何不符合約規定之瑕疵，故不生
    逾期賠償金之問題。
  (二)系爭編號418號契約約定交貨日固為94年6月10日，惟因該契
    約所附標的物之規格圖說中，僅載記載品名、材質、數量及
    尺寸而已，被告於準備交貨期間多次請原告確儘速確認馬達
    與減速機之廠牌、型式、速比等資料（參被證5號），原告
    迨於94年11月7日始將減速機之上揭資料傳真予被告，並約
    明最遲於同年月17日前驗收（參被證6號），故系爭編號418
    號契約之交貨日已變更為94年11月17日。再者，依系爭契約
    第9條逾期罰款之但書規定：「但若為甲方（即原告）因素
    而導至逾期則不在此限。」本件原告遲未依被告請求交付馬
    達與減速機之上揭資料，致被告無法按照系爭合約書原定交
    貨日期交貨，此乃可歸責於原告之事由，故於原告要求94年
    11月17日驗收前，依上開但書之規定，原告自不得主張被告
    應負逾期罰款之責任，被告應僅就94年11月17日至同年月25
    日（即被告實際交貨日）之期間負擔8日之逾期罰款責任而
    已。退萬步言，縱認原告主張逾期314天有理由，然原告所
    主張被告應賠償之逾期賠償金額高達425,470元，實已相當
    接近該契約約定總金額451,500元，被告若依原告所主張之
    逾期賠償金額如數賠償，無異謂原告可以顯不相當之極低花
    費2萬6千餘元，即可保有被告所交付之全部貨物，而被告不
    僅無法取得合理利潤，尚需無償補貼生產、製造及運送成本
    而免費贈送該契約標的物予原告，依一般客觀事實、社會經
    濟狀況及當事人所受損害情形，原告主張之逾期賠償金額顯
    已過高，懇請鈞院就此部分依法酌減之。
  (三)再者，兩造於簽訂系爭編號418號契約之際，被告僅知悉貨
    品應符合該契約所附標的物規格圖說之要求（參被證四號）
    ，而查該標的物規格圖說中僅記載品名、材質、數量及尺寸
    而已，並無馬達與減速機的廠牌、型式及速比等資料之記載
    ，亦無原告與業主所約定之規格，是以原告依契約所附圖說
    交付貨品，並無不符契約規定情事，原告主張被告交付之馬
    達不符合爭編號418號契約約定之規格，而請求被告賠償更
    換馬達之費用60,830元，並無理由。
  (四)此外，依據系爭編號418號契約第6條約定，原告應於被告交
    貨後支付第二期貨款計316,050元，又依據系爭三份契約第6
    條均約定，標的物經業主正式驗收後，原告應支付被告第三
    期貨款分別計為159,600元、64,260元、及45,150元，系爭
    三份契約均已交貨，且迄今至少已逾一年半以上，業主理應
    早就正式驗收完畢，原告自應給付被告尾款，爰以上開第二
    期、第三期貨款主張抵銷。
  (五)並聲明：(1)原告之訴駁回。(2)如受不利之判決，願供擔保請
    准宣告免為假執行。
三、不爭執事項：
  (一)兩造所簽訂系爭編號120號契約原約定交貨日為民國94年3月
    10日，系爭編號415號契約原約定交貨日為94年6月10日，系
    爭編號418號契約原約定交貨日為94年6月10日。
  (二)編號120號契約中之洗砂機實際交貨日為94年5月25日，壓榨
    機之實際交貨日為94年3月25日，其中洗砂機逾期76日，壓
    榨機逾期15日，被告同意洗砂機逾期賠償金額為129,276元
    ，壓榨機逾期賠償金額為10,395元。
  (三)原告應給付之編號418號契約第二期貨款316,050元已屆清償
    期，原告並不爭執。
四、得心證理由：
    本院依民事訴訟法第270條之1規定協議兩造簡化爭點為：(一)
    編號415號、418號實際交貨日期為何？是否有逾期？逾期天
    數為何？(二)本件約定之違約金是否過高而應予酌減？(三)被告
    交付之馬達是否符合編號418號契約約定之規格？(四)被告得
    否以第二期貨款及第三期貨款債權主張抵銷？茲分述如下：
  (一)編號415號、418號實際交貨日期為何？是否有逾期？逾期天
    數為何？
    (1)編號415號契約：
      原告主張本件鹿谷案圓形刮泥機驅動部分組件交貨日期為
      94 年8月16日，無非係以被告開立之統一發票為據（見本
      院卷第40頁），然依兩造所定製造購買合約所示（見板橋
      地方法院95年度訴字第2361號卷第12頁），第6條付款辦
      法約定被告交貨並安裝完成請款時，需提出發票及交貨清
      單，實務上有時為配合支票票期，發票日期未必與交貨日
      期相同，是以交貨日期為何仍應以交貨清單所載日期為憑
      ，而本件買賣標的係於94年6月4日送交原告，並由原告公
      司黎姓員工簽收等情，有交貨清單附卷可參（見本院卷第
      58頁），原告亦不否認該交貨清單之真正，自應認本件實
      際交貨日期為94年6月4日。至原告主張交貨時該設備驅動
      座破裂根本無法使用、迄94年8月16日才修理完成云云（
      見本院卷第67頁），辜不論原告對於有設備破裂之事並未
      舉證以實其說，其主張已難憑信，且出賣人之給付遲延責
      任與出賣物之瑕疵擔保責任，其規範目的、構成要件與法
      律效果均有不同，倘出賣人已於約定期限內依債務本旨提
      出給付者，縱出賣物有滅失或減少其通常或契約預定效用
      之瑕疵，除應負物之瑕疵擔保責任外，並不負給付遲延之
      責（最高法院93年度台上字第1048號判決意旨可資參照）
      ，是以原告主張以被告瑕疵修補完畢時作為被告給付之時
      ，而認被告有給付遲延情事，並不足採。準此，本件約定
      交貨日期為94年6月10日，被告於94年6月4日交貨，並無
      逾期。
    (2)編號418號契約：
      被告主張兩造已將本件交貨日期變更為94年11月17日，無
      非係以原告傳真予被告之傳真稿為據（見本院卷第91頁）
      ，然該傳真稿上記載「最遲94年11月17日驗收」、「不得
      再延」，顯見被告早已逾交貨期限，而原告上開內容僅係
      催告原告最遲應於94年11月17日驗收不得再延誤，並無同
      意變更交貨期限之意。又被告雖主張本件實際交貨日期為
      94年11月25日，並提出送貨單為證（見本院卷第59頁），
      然編號418號契約之標的為「核四案圓形刮泥機驅動部分
      組，欄污機（含輸送機、台車）」，而依被告所提送貨單
      所示其於94年11月25日交付之貨物僅有「欄污柵、輸送機
      及子車」，並無「圓形刮泥機驅動組件」，尚難認被告已
      依債之本旨提出給付，被告辯稱已於94年11月25日交貨云
      云委無可採。再者，依本件編號418號契約第6條付款辦法
      第2項約定：被告交貨時，需提出發票及交貨清單（見本
      院卷第78頁），然本件送貨單日期為94年11月25日，發票
      日期為95年4月20日（見本院卷第41頁），兩者並不一致
      ，惟被告94年11月25日送貨時並未依債之本旨提出給付已
      如前述，自應認95年4月20日開立發票時始完成交貨，是
      以被告自94年6月10日至95年4月20日，共遲延314日等情
      應堪認定。至被告雖辯稱原告遲至94年11月7日始告知減
      速機之資料，故94年11月17日以前之遲延乃可歸責原告之
      事由，被告不負給付遲延之責云云，但原告於94年11月7
      日之傳真稿記載減速機之型號包括「水肥攪拌機」、「初
      沉刮泥機」、「終沉刮泥機」三者，縱被告所辯屬實，其
      仍未舉證證明95年11月25日交貨時有依債之本旨提出兩造
      約定之刮泥機驅動組件，故其上開置辯仍無法免除其給付
      遲延之責。
  (二)本件約定之違約金是否過高而應予酌減？
    關於編號120號契約，被告對於洗沙機逾期76天、壓榨機逾
    期15天，共應賠償違約金139,671元並不爭執；而編號415號
    並未逾期；編號418號逾期314天，若依兩造合約第9條計算
    ，應給付違約金425,470元（451,500×3/1000×314），惟
    按要旨：當事人約定之違約金是否過高，須依一般客觀事實
    ，社會經濟狀況，當事人所受損害情形及債務人如能依約履
    行時，債權人可享受之一切利益為衡量標準，而債務人已為
    一部履行者，亦得比照債權人所受利益減少其數額，倘違約
    金係屬損害賠償總額預定之性質者，尤應衡酌債權人實際上
    所受之積極損害及消極損害，以決定其約定之違約金是否過
    高，最高法院88年度台上字第1968號判決要旨可資參照。本
    件經審酌418號契約總價為451,500元，若以千分之三計算違
    約金，則被告應賠償之違約金幾與契約金額相當，況被告遲
    延交付者僅有刮泥機，而原告所提三越公司備忘錄（見本院
    卷第62頁）僅指摘「欄污柵馬達不符規格」，並未指摘「刮
    泥機遲延交付」，足見原告因被告上開遲延所受損害尚非鉅
    大等一切情狀，認原告猶按日以工程總價千分之三計罰懲罰
    性違約金，尚屬過高，應予核減按日以工程總價千分之一計
    罰，庶符公允，經此核減，原告就第418號契約得請求被告
    賠償141,771元（451,500×1/1000×314），逾此範圍之請
    求為無理由，應予駁回。
  (三)被告交付之馬達是否符合編號418號契約約定之規格？
    查被告所交付之欄污柵馬達，並不符合兩造約定之規格等情
    ，業經證人黃天佑證稱：「... 後來被告公司有來拿我們跟
    三越的馬達規格，因為他跟我們的合約必須符合三越的規格
    ，他是來影印原告與三越的合約，合約裡有記載馬達的規格
    ，因為本件要交付的馬達比較特殊，不是一般的馬達」、「
    （最後交付的馬達有無符合規格？）後來沒有」、「（被告
    公司人員是何時到原告公司影印合約？）兩造簽訂合約沒有
    多久後，且我後來還親自影印原告跟三越合約裡關於馬達及
    減速機規格，親自送到被告公司法定代理人乙○○收。事實
    上給過他們三次了，第一次他們來印，但不知道印了什麼，
    後來他們交付的馬達與減速機不符合規格，所以我印了以後
    請公司員工送去，後來被告說不見了，我又親自送過去一次
    。後來減速機部分，被告就請連榮公司換成摩扥威利，所以
    減速機有符合要求，馬達部分被告沒有來換」、「三越的合
    約裡馬達需要怎樣的規格，合約有記載，被告所作的東西肉
    眼看就是規格不符，原告的意思是說，雖然規格不符，但若
    被告可以拿到大同公司的報告，也可以讓他過，但被告也拿
    不出來」等語（見本院卷第139頁至第147頁），足見原告主
    張已告知被告業主要求之馬達規格等語，堪信為真實。至被
    告雖主張兩造契約規格圖說並無馬達與減速機的廠牌、型式
    及速比等資料之記載，其依契約所附圖說給付貨品，符合債
    之本旨云云，然兩造契約第8條已約定「乙方所提供之材料
    、設備等應符合甲方業主所要求工程合約規範與圖說要求
    ... 」（見本院卷第78頁），佐以被告自承於94年5月5日發
    函詢問原告謂「本公司承接貴公司核四-欄污機、輸送機、
    台車等一案，其欄污機、輸送機之驅動設備-馬達&減速機之
    廠牌、型式、速比等資料均無，煩請貴公司盡速提供此部份
    所有資料，以便儘早訂購，免延誤交期」（見本院卷第90頁
    ），顯見被告已明知兩造契約圖說雖無馬達之廠牌型號記載
    ，然兩造已約定應符合業主規格，故要求原告提供廠牌及型
    號，其上開置辯自無足採。而原告與業主既已約定馬達規格
    、原告再將之轉向被告採購，殊無故意不告知規格致工程無
    法經業主驗收之理，應認證人黃天佑證稱於被告詢問規格時
    曾提出給被告之證詞，堪為採信，被告辯稱原告未告知馬達
    規格云云，顯無足採。而被告交付之馬達不符債之本旨，致
    原告另行採購符合規格之馬達共支付60,830元等情，業據證
    人即三越公司員工王為浩證稱：「原來交付的馬達有附上大
    同出具的出廠測試報告，該報告不符合我們要求的規格，最
    後原告有把符合的交給我們」（見本院卷第143頁），並有
    三越企業股份有限公司備忘錄及被告另行採購馬達之發票附
    卷可參（見本院卷第62頁、第42頁至43頁），故原告依民法
    第227條規定請求被告賠償，為有理由，應予准許。
  (四)被告得否以第二期貨款及第三期貨款債權主張抵銷？
    原告並不否認編號418號契約第二期貨款共316,050元已屆清
    償期（見本院卷第172頁），故被告以之主張抵銷為有理由
    。又編號120號、編號415號、編號418號三份契約第6條付款
    辦法第3項均約定：經業主正式驗收時給付尾款10%，且須提
    出發票、保固書及10%保固票作為請款附件，本件被告並未
    舉證證明經業主驗收，是以本件付款條件未成就，被告以第
    三期貨款共269,010元主張抵銷並無理由。
五、從而，原告依兩造合約及民法第227條規定，請求被告賠償
    違約金共281,442元（計算式：139,671＋141,771＝281,442
    ）、賠償馬達部分之損害60,830元為有理由，然被告主張以
    編號418號契約第二期貨款316,050元抵銷為有理由，是以原
    告請求被告給付26,222元（281,442＋60,830－316,050＝26
    ,222），及自起訴狀繕本送達翌日起即96年1月10日起至清
    償日止，按年息百分之5計算之利息，為有理由，應予准許
    ，逾此範圍之請求為無理由，應予駁回。
六、因本案事證已臻明確，兩造其餘主張陳述及所提之證據，經
    本院斟酌後，認與判決結果不生影響，均毋庸再予論述，附
    此敘明。
七、兩造陳明願供擔保，聲請宣告假執行及免為假執行，經核原
    告勝訴部分，於法並無不合，爰分別酌定相當擔保金額准許
    之。至原告敗訴部分，其假執行之聲請失所依據，爰併予駁
    回。
八、結論，本件原告之訴一部有理由、一部無理由，並依民事訴
    訟法第79條、第390條第2項、第392條第2項，判決如主文。
中　　華　　民　　國　　96　　年　　12　　月　　18　　日
                  民事第五庭    法　官　蔡如琪
以上正本係照原本作成
如對本判決上訴，須於判決送達後20日內向本院提出上訴狀
中　　華　　民　　國　　96　　年　　12　　月　　18　　日
                    　　　　　　書記官　林孔華
